【裁判字號】    89,易,999
【裁判日期】    890831
【裁判案由】    公共危險
【裁判全文】
臺灣屏東地方法院刑事判決                        八十九年度易字第九九九號
    公  訴  人  臺灣屏東地方法院檢察署檢察官
    被      告  乙○○
右列被告因公共危險案件，經檢察官聲請簡易處刑（八十九年度偵字第三六０四號）
，本院簡易庭認不宜以簡易程序為之，爰改依通常程序判決如左：
    主  文
乙○○無罪。
    理  由
一、公訴意旨略以：乙○○於民國（下同）八十九年六月十七日晚上十一時四十五分
    許，在服用酒類後，已不能安全駕駛動力交通工具之情形下，猶仍駕駛車號ＴＸ
    Ｍ－三五五號機車，沿屏東市○○路行駛，途經該路東方白宮前，經警前往攔檢
    而查獲，並測得其吐氣酒精含量高達每公升一點零七亳克，因認乙○○涉有公共
    危險之罪嫌。
二、按犯罪事實應依證據認定之，無證據不得推定其犯罪事實，刑事訴訟法第一百五
    十四條定有明文。再者，認定不利於被告之事實，須依積極證據，茍積極證據不
    足為被告不利事實之認定時，即應為有利於被告之認定，更不必有何有利之證據
    ；又，認定犯罪事實所憑之證據，雖不以直接證據為限，間接證據亦包括在內；
    然而無論為直接證據或間接證據，其為訴訟上之證明，須於通常一般人均不致有
    所懷疑，而得以確信其為真實之程度者，始得據為有罪之認定，此有最高法院三
    十年上字第八一六號、七十六年臺上字第四九八六號刑事判例可資參照；另按，
    刑法第一百八十五條之三危險駕駛罪係以行為人於該條所定不能安全駕駛之情況
    下，仍駕駛動力交通工具者，始足當之，亦即該條並無處罰未遂犯之規定，是行
    為人縱有該條所定不能安全駕駛之情況，然若尚未為駕駛之行為，即與該條之構
    成要件不該當，合先說明。
三、本件公訴人認被告涉有酒醉致不能安全駕駛動力交通工具而駕駛之犯行，無非以
    被告乙○○於警訊中之陳述及警卷所附，載明被告之呼氣之酒精濃度高每公升壹
    點零七毫克之酒精測試表等為據。惟訊之被告固供認有於前開時地，在飲用酒類
    後，其呼氣之酒精濃度已達每公升一點零七毫克時，仍意圖駕駛機車，而為警查
    獲之事實，惟辯稱當時其僅發動機車，尚無駕駛之行為等語，是本案所應審究者
    ，即為被告是否已經有駕駛上開機車之行為。
四、經查，被告自警、偵訊迄本院審理中，均一再堅稱其僅發動機車，而否認其有駕
    駛之行為，此有其警、偵訊筆錄可按，足見被告並未自白其危險駕駛行為，是公
    訴意旨認被告於警、偵訊中自白其犯行，尚有誤會；次查，被告確係於前開時地
    ，本於東方白宮酒店中與三、四名友人一同飲酒，嗣一同欲自該店離開時，甫發
    動機車，並將該車自人行道牽至馬路上，即為警所攔檢，惟同行被攔檢之數人中
    ，僅被告一人為警帶回警局並為酒精檢測並舉發之事實，除經被告陳明外，並經
    與被告同行之證人黃章俊到庭結證屬實，而證人即本案承辦警員蔡坤祥雖到庭證
    稱，其係於見到被告將前開機車，自東方白宮前之迴廊上騎至馬路上時，始將被
    告攔下受檢等語，然證人蔡坤祥第一次於本院訊問時係證稱，案發當日有多組人
    員在現場執勤，其為帶隊指揮官，並於查獲後即命警員將行為人帶至警局訊問並
    為酒精測試，是其並無法記憶被告是否為其所查獲（見八十九年八月八日審判筆
    錄），而證人蔡坤祥於本院此次訊問前，已經制作被告警訊筆錄之警員甲○○告
    知將出庭為本案作證，復當庭見到被告，仍表示無法記憶是否曾見到被告酒醉駕
    車，卻於時隔一周後，本院再次訊問證人時，改稱被告確係由其本人所查獲，並
    稱親眼見到被告將上開機車自東方白宮前迴廊騎至馬路上等語，是其證詞前後相
    左，已難遽採，且若被告果係自東方白宮前迴廊騎車至馬路上，衡情與其同行之
    黃章俊等人亦應係騎車一同至馬路上，被告既為警所攔檢並帶回警局為測試及觀
    察紀錄，則同行之黃章俊等人自無理由未一併為警所帶回，再徵諸被告於案發前
    確係於東方白宮中飲酒等情以觀，應以被告及證人黃章俊所稱，被告係自停放機
    車之人行道上將機車牽至馬路上之詞為可採，自難遽認被告有於前開時地駕駛機
    車之行為，而公訴意旨認被告係於上開時地，騎上開機車沿自由路行駛一節，亦
    顯有誤會。
五、是公訴人認定被告犯嫌所憑之證據，即未達通常一般人均不致有所懷疑，而得以
    確信其為真實之程度，此外復查無其他積極證據足認被告有何酒醉不能安全駕駛
    而騎機車之行為，揆諸前揭法條、判例及說明，自應為被告無罪之諭知。
六、至於本案中，承辦警員於查獲被告有酒醉駕車之嫌時，未當場制作觀察測試紀錄
    表，並遲至查獲被告之一個多小時後，始交由於警局中備勤，並未在場之警員對
    被告為觀察測試之紀錄及酒精濃度測試，則該備勤並制作觀察測試紀錄之警員既
    未親眼目賭被告之行為，又遲至一小時後始為觀察紀錄與酒精測試，自不可能取
    得真實之紀錄，而無從供偵查及審判機關為判斷，且與被告同行尚有多名飲酒後
    仍駕車之人，已如前述，然除被告外，其餘之人均未為警方帶回警局為酒精測試
    或觀察紀錄，顯有違執法之平等原則，其處理酒醉駕車之手段及記錄與測試酒醉
    狀況之時間、過程與方法均顯有疏失，應由警察機關改進其執行之方法，並此敘
    明。
據上論斷，應依刑事訴訟法第三百零一條第一項，判決如主文。
中      華      民      國  八十九    年    八      月     三十一     日
                                臺灣屏東地方法院刑事第二庭
                                    法  官    莊鎮遠
右判決正本證明與原本無異。
對於本判決如有不服應於收受送達後十日內向本院提出上訴書狀上訴於台灣高等法院
高雄分院並按他造當事人之人數附具繕本。
                                    書記官    吳光璵
中      華      民      國      八十九      年    八    月    三十一    日


司法院資訊處製作；財團法人民間司法改革基金會備份。
